【裁判字號】    99,訴,239
【裁判日期】    991124
【裁判案由】    損害賠償
【裁判全文】
臺灣高雄地方法院民事判決               99年度訴字第239號
原      告  黃亞萍
訴訟代理人  張文雪律師
被      告  億旗交通有限公司
兼法定代理
人          林光榮
共      同
訴訟代理人  郭憲文律師
上列當事人間請求損害賠償事件，本院於民國99年11月10日言詞
辯論終結，判決如下：
  主  文
原告之訴及假執行之聲請均駁回。
訴訟費用由原告負擔。
  事實及理由
一、程序部分：
    按訴狀送達後，原告不得將原訴變更或追加他訴，但請求之
    基礎事實同一者，擴張或減縮應受判決事項之聲明者，均不
    在此限，民事訴訟法第255 條第1 項第2 、3 款定有明文。
    本件原告起訴時，係依侵權行為、僱傭契約之法律關係請求
    被告應連帶給付新臺幣（下同）136 萬元及自民國97年12月
    1 日起至清償日止按週年利率5%計算之利息。嗣於98年11月
    4 日以書狀將上開金額縮減為90萬元，並依民法第28條，追
    加被告林光榮，請求其與被告億旗交通有限公司應連帶給付
    原告80萬元一情，經核前者應屬減縮應受判決事項之聲明，
    後者追加請求之基礎事實與原起訴者，於社會事實具有同一
    性，於法均無不合，應予准許，合先敘明。
二、原告主張：其自97年4 月1 日起受僱於被告億旗交通有限公
    司（下稱億旗公司）擔任司機，保管使用車號ZQ-6349 號自
    用小貨車（登記於禮豐商行名下，實際為億旗公司使用）、
    行照、ETC 卡。於97年12月1 日，其因保管之自用小貨車故
    障乙事，受億旗公司董事即被告林光榮責罵，其於翌日（2
    日）上午7 時許打電話至億旗公司欲請假，惟林光榮未接聽
    ，亦未與其通話，詎林光榮竟利用其擔任董事之職務行為，
    虛編其於當日上午7 時許，向其請假並陳稱上開自小貨車失
    竊，有侵占該小貨車、行照及ETC 卡之犯行，並於當日與警
    察偕同，至該自小貨車停放地點，誣指原告為侵占現行犯，
    致原告於眾目睽睽下，被警察戴上手銬逮捕上警車，所受屈
    辱洵難忍受，嗣原告雖獲不起訴處分，然因林光榮之不實指
    控，名譽已遭受損害，身心長期備受煎熬，精神痛苦萬分。
    又兩造原約定僱傭契約期間1 年，本應於98年3 月31日始屆
    滿，惟億旗公司片面於97年12月3 日違法終止契約，其無故
    拒絕受領原告提出之勞務，應給付原告97年12月至98年3 月
    ，每月新臺幣（下同）25,000元，計4 月共10萬元之薪資。
    爰依民法第184 條第1 項前段、第195 條第1 項、28條，斟
    酌兩造資力及加害程度，請求被告億旗公司、林光榮連帶賠
    償其精神損害80萬元，並依民法第487 條及兩造工作契約，
    請求億旗公司給付其薪資10萬元。並聲明：(一)被告億旗公司
    、林光榮應連帶給付原告80萬元，暨自98年11月4 日準備書
    狀最後送達日翌日起至清償日止，按年息5%計算之利息。
    (二)被告億旗公司應給付原告10萬元，暨自支付命令送達翌日
    起至清償日止，按年息5%計算之利息。(三)前兩項請求，願供
    擔保，請准宣告假執行。
三、被告則以：億旗公司並非告訴或告發人，原告向億旗公司請
    求賠償並無理由。又自2 次偵查內容（98年偵字3360號及98
    年偵續字176 號偵查卷）以觀，檢察官均認原告有占用上開
    自小貨車及曾向公司會計王秀蓮提及車輛不見等情事，致王
    秀蓮轉知林光榮時，使林光榮誤認車輛失竊；且因億旗公司
    組長陳維郎與原告聯繫時，原告猶未有要將車輛交付之意思
    ，且ETC 卡及車輛行照亦由原告所持有，迄至98年5 月間，
    原告始交還億旗公司，足證林光榮並非虛構事實提起告發告
    訴，自無誣告犯嫌。至林光榮提出告發、告訴後，警員依法
    偵辦之程序，係依刑事偵查程序處理，與被告林光榮無涉，
    原告請求精神損害賠償即無理由。又原告因涉嫌侵占公司車
    牌號碼ZQ-6349 號自小貨車，及自97年12月2 日起即連續曠
    職3 日等事由，業經林光榮於97年12月3 日以存證信函通知
    原告終止勞動契約，億旗公司即無給付薪資之義務；又依民
    法第487 條規定，原告仍應依法為勞務給付之提出，且億旗
    公司拒絕原告提出勞務給付，致受領勞務遲延者，始生原告
    雖實際尚未服勞務仍得請求億旗公司給付報酬之權利，而原
    告並未依法為勞務給付之提出，其請求亦無理由；又億旗公
    司於98年5 月7 日通知原告返還ETC 及行照，並依法結餘原
    告薪資，顯見原告亦已同意終止勞動契約並離職等語，以資
    抗辯。並聲明：(一)原告之訴及假執行均駁回。(二)如受不利判
    決，願供擔保請准宣告免為假執行。
四、兩造不爭執事項：
（一）原告與億旗公司自97年4月1日起訂有1年期之定期僱傭契
      約，期間自97年3 月31日起至98年3 月31日止。約定原告
      薪資本俸20,000元，另有全勤獎金3,000 元及安全獎金
      2,000 元 。
（二）原告自97年12月2 日起至98年3 月31日止，均未在億旗公
      司實際工作。
（三）林光榮曾以告訴人或告發人身分，認原告涉犯侵占罪嫌，
      向臺灣高雄地方法院檢察署提出侵占罪告發及告訴，嗣經
      檢察官以98年度偵字第3360號不起訴處分，經再議後，復
      以98 年度續偵字第176 號不起訴處分確定。
（四）原告於98年5 月11日至億旗公司領取薪資26,910元，並簽
      立領取本院卷第102頁所示之薪資證明單1紙。
五、本件爭點為：
（一）被告是否有誣告而侵害原告名譽權之行為，原告依據侵權
      行為法律關係，請求被告億旗公司、林光榮連帶賠償非財
      產上損害是否有據？如認有據，其數額若干為適當？
（二）林光榮在97年12月3 日終止億旗公司與原告間之僱傭契約
      ，是否合法有效？若其終止不合法，原告以億旗公司受領
      勞務給付遲延為由，進而請求97年12月起至98年3 月止之
      薪資，是否有理由？如有理由，其數額應為多少？
六、本院得心證之理由：
（一）被告是否有誣告而侵害原告名譽權之行為，原告依據侵權
      行為法律關係，請求被告億旗公司、林光榮連帶賠償非財
      產上損害是否有據？如認有據，其數額若干為適當？
1.    按誣告罪之成立，以告訴人所訴被訴人之事實必須完全出
      於虛構為要件，所謂虛構係指明知無此事實，憑空故意捏
      造者而言，若告訴人出於誤會或懷疑有此事實而為申告，
      祇因缺乏積極證據以致不能證明所訴之事實為真實，縱被
      訴人不負刑責，亦不得指為虛構，而告訴人本缺乏誣告之
      故意，仍不能遽以誣告罪論處，此有最高法院40年台上字
      第88號、43年台上字第251 號、44年台上字第892 號、46
      年台上字第927 號判例可資參照。次按侵權行為所生之損
      害賠償請求權，係以故意或過失不法侵害他人權利為成立
      要件，若其行為並無故意或過失，即無賠償之可言，亦有
      最高法院54年台上字第1523號判例要旨可資參照。
2.    原告主張林光榮虛編原告有向伊或王秀蓮表示該小貨車失
      竊之事情，誣告其涉有侵占該小貨車、ETC 卡片、行照罪
      嫌一事，無非以：陳維郎並未證述原告向其表示該自小貨
      車失竊，林光榮於偵查中陳述前後不一等情為據。惟查：
      (1)關於原告與林光榮當天早上有無以電話對話一事，經證
      人即億旗公司會計王秀蓮於98年5 月25日偵查訊問中證稱
      ：當天早上是我打電話給原告的，我記得是早上9 點10分
      左右，郵局打電話到公司表示原告說要請假，我就告訴林
      光榮，林光榮就請我打電話給原告詢問小貨車下落，我就
      用公司電話打原告手機，她跟我說車子不見了，叫我不用
      管那麼多，叫我跟林光榮講，請林光榮直接找她談等語（
      見176 號偵卷第10頁），上情除核與原告於當日偵查訊問
      供稱：陳維郎在12月2 日早上6 點左右有傳一通簡訊給我
      叫我再跟公司談談看，我收到簡訊後大概就從7 點後一直
      聯絡公司，都無法直接聯絡到林光榮，因為公司不理我，
      我就聯絡郵局轉告公司等語相符外（見同上卷第15頁），
      亦與億旗公司使用之電話，於97年12月2 日上午10時5 分
      、10時8 分各有1 次發話至原告手機之通話紀錄相吻合（
      見3360號偵卷第17頁），堪認證人王秀蓮上開證詞，應與
      事實相符，而值採信。是林光榮雖在99年度偵字第3360號
      偵查過程中，漏述其接到原告電話係經會計王秀蓮轉接一
      情，惟人之記憶對於細節本可能有所疏漏，要不足以遽認
      其關於原告以電話通知其小貨車不見之陳述全屬虛構。復
      參諸證人王秀蓮證稱：我跟林光榮講原告說車子不見了，
      林光榮就聯絡陳維郎，並聯絡修車保養廠，因為我們不曉
      得原告的實際住址等語（見176 號偵卷第10頁），及證人
      陳維郎於偵查中證稱：當天林光榮打電話跟我說，要約我
      在高雄市○○路、六合路口見面，電話中他說車子已經報
      失竊，叫我去找車子等語（見3360號偵卷第26頁），顯見
      原告若非有向證人王秀蓮陳稱車子不見了等情，林光榮亦
      不致有急於該通電話後馬上報警，並隨即聯絡陳維郎偕同
      前往上址尋找該小貨車之舉動，綜上，足認原告主張：被
      告林光榮陳稱其向公司表示該小貨車失竊，純屬虛捏云云
      ，已難憑採。(2)又原告於97年12月1 日晚上曾因其載貨遲
      到受林光榮責備一事，為兩造所不爭執，而林光榮甚至於
      當日曾向陳維郎說要另外找人接替原告，陳維郎亦因此於
      12月2 日早上6 點傳簡訊請原告再跟公司談談看等情，亦
      經證人陳維郎、原告於偵查中陳述甚明，是雙方心中已有
      芥蒂，在此情形下本較諸一般人容易產生誤會、不諒解，
      乃屬人之常情，此徵諸林光榮於偵查中陳稱：原告說車子
      掉了時，我有要求她把車子開回公司，因為我不相信車子
      掉了，我覺得她想要讓公司開天窗，因為沒有辦法幫郵局
      載貨會受到處罰，甚至解約等語益明（見176 號偵卷第13
      頁），是林光榮於97年12月2 日早上，經原告告知公司車
      子不見等語時，不相信原告所述，進而懷疑原告有侵占車
      子之意圖報警追查，要難認係出於誣告之犯意所為。又林
      光榮於聽聞原告陳稱車子不見之時，係經由保養廠查詢方
      得知車子可能停在瑞源路，其請陳維郎前往找車時，亦只
      提供瑞源路123 巷口之指示，陳維郎在巷口停車格找到小
      貨車時，當時警察尚未到場，係其打電話通知林光榮找到
      車子，林光榮方偕同警方一同到場等情，業經證人王秀蓮
      、陳維郎證述甚明，足見林光榮若有誣陷原告入罪之意，
      應無大費周章詢問保養廠該小貨車可能之下落，並派陳維
      郎四處找尋之必要，其大可詢問原告該小貨車之所在地，
      再請警察到場逮捕原告即可，足見其確出於誤會或懷疑原
      告有侵占之意圖，方前往警察局報警，揆諸前開說明，即
      難認其有誣告之故意。
3.    綜上所述，原告主張林光榮利用其職務關係，誣告其有侵
      占事實等語，即屬不能證明，其依據侵權行為法律關係，
      請求被告億旗公司、林光榮應連帶賠償其精神損害80萬元
      一事，自屬無據。
（二）林光榮在97年12月3 日終止億旗公司與原告間之僱傭契約
      ，是否合法有效？若其終止不合法，原告以億旗公司受領
      勞務給付遲延為由，進而請求97年12月起至98年3 月止之
      薪資，是否有理由？如有理由，其數額應為多少？
1.    林光榮於97年12月3 日以原告曠職及涉嫌侵占為由，寄發
      存證信函予原告表示終止億旗公司與原告間之僱傭契約，
      惟該存證信函係以億旗公司負責人林光榮之個人名義寄送
      至「高雄市○○區○○路43巷29號」，因招領逾期退回一
      事，有該存證信函信封戳章附卷可稽（見本院卷第171 頁
      ），是原告主張被告該終止契約之意思表示，並未合法送
      達原告等語，係屬有據，其送達並不合法，億旗公司抗辯
      兩造間僱傭契約，於97年12月3 日業已終止云云，即無可
      採。
2.    按僱用人受領勞務遲延者，受僱人無補服勞務之義務，仍
      得請求報酬，民法第487 條固定有明文。惟此之前提要件
      需受僱人依法為勞務給付之提出，且僱用人拒絕受僱人提
      出之勞務給付，以致受領勞務遲延者，始生受僱人雖實際
      上未服勞務亦仍得請求僱主給付報酬之權利，次按當事人
      主張有利於己之事實者，就其事實有舉證之責任，民事訴
      訟法第277 條前段亦有明文。查原告於97年12月2 日向林
      光榮請假，未獲其允許，惟原告自是日起即未再前往億旗
      公司上班一事，為兩造所不爭執，原告雖主張林光榮於97
      年12月2 日要求原告交回職務上保管之小貨車，另聘僱第
      三人接替原告職務，有拒絕受領原告提出勞務之意思等語
      ，惟林光榮於97年12月2 日僅命原告交回系爭小貨車，尚
      未向原告表示終止契約之意思，此徵之其於97年12月3 日
      另發送上開存證信函一事可明；而原告主張億旗公司有另
      聘僱其他人取代其職務一情，未見原告舉證其實其說；且
      林光榮上開解僱之意思表示並未合法送達原告，如前所述
      ，是原告既自97年12月2 日即未曾前往億旗公司，其未能
      舉證證明其有向億旗公司提供勞務、卻為億旗公司拒絕接
      受之有利事實，是原告主張億旗公司有受領勞務給付遲延
      一事，即無足憑取。
3.    末按解釋契約，固須探求當事人立約時之真意，不能拘泥
      於契約之文字，但契約文字業已表示當事人真意，無須別
      事探求者，即不得反捨契約文字而更為曲解，此有最高法
      院17年上字第1118號判例可資參照。參之原告於98年5 月
      11日至億旗公司領取97年11月至97年12月1 日之薪資
      26,910元，曾返還ETC 及行照，並簽立領取薪資證明單1
      紙一事，為兩造所不爭執。參諸上開領取薪資證明單上載
      明：「本人黃亞萍，于98.5.11 日，經和億旗交通有限公
      司核算離職後之薪資（97.11 ～12月），新臺幣貳萬陸仟
      玖佰壹拾元正無誤... 」等語（見本院卷第102 頁），足
      見原告於當日已同意與億旗公司終止勞動契約，並受領離
      職後核算之薪資，而該26,910元薪資核算期間既算至97年
      12月1 日止，是億旗公司與原告雙方合意終止契約之離職
      日應溯及至97年12月2 日，此徵諸上開契約文字業已甚明
      ，原告雖以：當時是億旗公司事先繕打之文件，原告要領
      取部分薪資，必須在該證明單上簽名，其並無同意期前終
      止契約之意，其所謂「離職後」為98年3 月定期僱傭契約
      到期之後等語置辯，惟其對於被告提供之領取薪資證明單
      若有爭議，自得於該證明單上加註意見，而非於事後任意
      翻異前詞，曲解上開契約文字。是原告以億旗公司受領勞
      務給付遲延為由，主張億旗公司應給付其97年12月起至98
      年3 月止之薪資等語，即無理由。
（三）綜上所述，本件既無從證明被告林光榮有何誣告之侵權行
      為責任，及億旗公司有何受領勞務遲延之情事，且系爭僱
      傭契約既已溯及於97年12月2 日即合意終止，則原告依民
      法侵權行為、僱傭契約法律關係，請求被告億旗公司、林
      光榮連帶賠償其精神損害80萬元，暨自98年11月4 日準備
      書狀最後送達日翌日起至清償日止，按年息5%計算之利息
      ；及請求億旗公司給付其薪資10萬元，暨自支付命令送達
      翌日起至清償日止，按年息5%計算之利息等語，均無理由
      ，應予駁回。又原告假執行之聲請亦因其訴被駁回而失所
      依附，併駁回之。
七、本件事證已臻明確，兩造其餘攻擊防禦方法及舉證，經核與
    判決結果均無影響，爰不另一一論述，併此敘明。
八、據上論結，本件原告之訴為無理由，依民事訴訟法第78條，
    判決如主文。
中    華    民    國    99    年    11    月    24    日
              民事鳳山分庭   審判長法  官  楊富強
                                   法  官  何悅芳
                                   法  官  張琬如
以上正本係照原本作成。
如不服本判決，應於送達後20日內，向本院提出上訴狀並表明上
訴理由，如於本判決宣示後送達前提出上訴者，應於判決送達後
10日內補提上訴理由書（須附繕本）。
中    華    民    國    99    年    11    月    24    日
                                   書記官  許琇淳

司法院資訊處製作；財團法人民間司法改革基金會備份。
